【裁判字號】    92,易,215
【裁判日期】    920429
【裁判案由】    竊盜
【裁判全文】
臺灣臺南地方法院刑事判決                          九十二年度易字第二一五號
    公  訴  人  臺灣台南地方法院檢察署檢察官
    被      告  乙○○
    被      告  丁○○
右列被告因竊盜案件，經檢察官提起公訴 (九十年度偵字第一三六六二號)，本院判
決如左：
    主  文
乙○○、丁○○均無罪。
    理  由
一、公訴意旨略以：被告乙○○、丁○○與甲○○（未到案，待緝獲後再另行審理）
    共同意圖為自己不法之所有，於民國（下同）九十年八月三十日上午某時，在台
    南市○○路○段一五一號前，竊取劉振發所有之白鐵製便當盒內層三千個。得手
    後，於同日八時三十分許，在台南縣永康市○○○○道下，將上開物品以每公斤
    新台幣（下同）十五元價格賣予不知情之丙○○。嗣丙○○於同日九時三十分許
    ，在台南市○○路○段八一一之二號，將上開物品賣予不知情之施懿芸時，為警
    據報前往查獲。因認被告二人及甲○○涉有刑法第三百二十一條第一項第四款之
    結夥三人竊盜之加重竊盜罪。
二、按犯罪事實應依證據認定之，無證據不得推定其犯罪事實；又不能證明被告犯罪
    者，應諭知無罪之判決；刑事訴訟法第一百五十四條、第三百零一條第一項分別
    定有明文。又犯罪事實之認定，應憑真實之證據，倘證據是否真實尚欠明確，自
    難以擬制推測之方法，為其判斷之基礎；而認定犯罪事實之證據係指足以認定被
    告確有犯罪行為之積極證據而言，該項證據自須適合於被告犯罪事實之認定，始
    得採為斷罪資料，苟積極證據不足為不利於被告事實之認定時，即應為有利於被
    告之認定，更不必有何有利之證據，最高法院著有五十三年臺上字第六五六號、
    二十九年上字第三一○五號判例、三十年上字第八一六號判例。且刑事訴訟上證
    明之資料，無論其為直接或間接證據，均須達於通常一般之人均不致有所懷疑，
    而得確信其為真實之程度，始得據為有罪之認定，若其關於被告是否犯罪之證明
    未能達此程度，而有合理懷疑之存在，致使無從形成有罪之確信，根據「罪證有
    疑，利於被告」之證據法則，即不得遽為不利被告之認定，亦有最高法院七十六
    年度臺上字第四九八六號判例可稽。再者，事實審法院對於證據之取捨，依法雖
    有自由判斷之權，然積極證據不足證明犯罪事實時，被告之抗辯或反證縱屬虛偽
    ，仍不能以此資為積極證據應予採信之理由（最高法院三十年上字第四八二號判
    例意旨參照），故被告否認犯罪事實所持之辯解縱使不能成立，如無積極證據足
    以證明其犯罪行為，自不能以推測或擬制之方法以為裁判之基礎，亦即被告並無
    自證無罪之義務，此乃無罪推定之原則。
三、訊之被告乙○○、丁○○均堅決否認有竊盜之犯行，被告乙○○辯稱：「我和丁○○本來就在丙○○那邊，我們去那邊問他，後來甲○○打電話給丁○○，後來
    甲○○才過去，過去後，就是甲○○和丙○○的事情。」、「甲○○將東西交給
    丙○○時，我們沒有在場。」、「丁○○去問那老闆，丁○○打電話給那老闆，
    我們在新市○○道碰到他，我們事先沒與他約定。我們車上的塑膠粉是路邊撿的
    」等語；被告丁○○辯稱：「東西不是我偷的，也不是我賣的。」、「是甲○○
    打電話跟我連絡的，當時他知道我有東西要賣給丙○○，因為之前我和丙○○聯
    絡，之後，甲○○打電話是我們賣完之後，他才來的，他之前有打電話給我，說
    他有東西要賣，叫我和他聯絡。」、「他說他車上有白鐵。」、「他白鐵怎麼來
    的，我也不知道，我沒有問，他也沒有說是偷的。」、「他的白鐵是出事後，我
    們才知道是他偷來的。」、「甲○○來時，我們剛好要走，我們告訴他，丙○○
    有收，我們就走了。」等語。
四、公訴人認被告二人與甲○○結夥三人竊盜之行為，係以甲○○與被告二人以行動
    電話0000000000號與丙○○接交易事宜，並共同駕駛車號Ｅ３─０三
    五六號自小貨車，於上開時、地將上開物品賣與丙○○為據。而被告丁○○、乙○○二人於警訊時亦坦承上開行動電話各為其所有，且有被害人立具之贓物認領
    保管單在卷可稽等語為憑。
五、經查：丙○○於警訊時證稱：「對方有兩個人，一胖一瘦，分別駕駛車號Ｋ２─
    八一六二號自小貨車、Ｅ３─０三五六號自小貨車」、「我是以登報方式收購廢
    鐵，於九十年八月二十日八時許，有人打電話給我，詢問廢白鐵的價格，之後便
    約定在新市○○道附近洽談。我到達時，即看見來電所告知之有一部蓋帆布之貨
    車，外面有二個人，其中一人乙○○，然後走至車旁掀開帆布問我車上的塑膠粉
    價格如何，但因我看不出來是何種廢料，就不願意向他購買，與乙○○一同前往
    的另一個人又問我廢白鐵價錢為何，我告訴他一公斤十五元，他們隨即打電話給
    甲○○，大約過了二分鐘即看見甲○○駕駛貨車載運白鐵前來，我當場秤磅後，
    重量為一六０公斤，收購價錢二千四百元，因在秤磅過程乙○○與另一人先行離
    去，我便將錢給甲○○後離去。」。於本院審理時證稱：「他有打電話說有白鐵
    要賣，說在交流道下一家工廠門口附近，我說我去看看，我去時是一個打電話給
    我的人在場，另外還有一個，我去時沒有看到白鐵，他打電話給另外一個人。另
    外一個人才載過來，是和我談價錢那個人談好價錢後，他再聯絡另一個人。」、
    「他旁邊那個人沒有說什麼，我向他們買完白鐵後，他問我說車上的東西要不要
    收，我不知道，我要問看看，他們就離開了，後來他們回統帥飯店，再打電話給
    我，叫我過去統帥看一下，我有過去，也有拿樣本，拿了之後，我拿去給別人看
    ，人家說那是塑膠，他說沒有用，我就沒收了。」等語。
六、依丙○○所證之詞，實與被告二人所辯之經過相近。可知者為：（一）另一輛載
    運白鐵之車號Ｋ２─八一六二號自小貨車係甲○○所駕駛。（二）係丁○○與丙○○聯絡買賣廢鐵之情事。（三）雙方至交流道下時，被告二人即先向丙○○詢
    問其車上塑膠粉之價格，之後乙○○始打行動電話通知甲○○前來。（四）丙○○於磅秤白鐵的過程中，被告二人即已先行離去。（五）丙○○係將二千四百元
    交給甲○○。（六）丙○○事後有再至被告二人所投宿之統帥飯店，拿被告二人
    車上之樣本，惟並未見甲○○與被告二人在一起。亦可知車號Ｅ３─０三六五號
    自小貨車，係被告乙○○所有，0000000000號行動電話係被告丁○○
    所有，另甲○○則使用另一輛自小貨車及另一行動電話，並非如公訴人所稱人被
    告二人與甲○○共同駕駛車號Ｅ３─０三六五號自用小貨車，及共同以行動電話
    0000000000號與丙○○連絡之情。再者，本案僅可證明係甲○○有竊
    取被害人劉振發所有之白鐵製便當盒內層，連丙○○交錢給甲○○時，被告二人
    都不在現場，且無證據證明被告二人有分得贓款，又如何認定被告二人亦有參與
    。
七、另被害人劉振發所被竊之白鐵便當盒內層，數量有三箱，共一百六十公斤，放置
    於其工廠騎樓前被竊，業據振發及丙○○供述在卷。一箱之重量約五十多公斤，
    單獨一人即可為之，亦無法據此認定有二名以上之共犯。
八、綜上所述，可知被告所辯，尚足採信。公訴人所舉之證據，實難據以認定被告二
    人與甲○○有共同竊取被害人劉振漢上開之物。此外，復查無其他積極證據足證
    被告二人有公訴人所指之犯行。揆諸前揭判例意旨，既不能證明被告之犯罪，自
    應對被告為無罪之判決。
九、被告甲○○另行通緝，待緝獲後再另行審理，併此敘明。
據上論斷，應依刑事訴訟法第三百零一條第一項，判決如主文。
本案經檢察官張婉寧到庭執行職務。
中      華      民      國      九十二      年      四      月  二十九  日
                                  臺灣臺南地方法院刑事第二庭
                                          法  官  吳勇輝
右正本證明與原本無異。
如不服本判決，應於判決送達後十日內向本院提出上訴狀( 應附繕本 )。
                                          書記官  李國敬
中      華      民      國      九十二      年      四      月  二十九  日


司法院資訊處製作；財團法人民間司法改革基金會備份。
